【裁判字號】    99,台上,1069
【裁判日期】    990225
【裁判案由】    違反廢棄物清理法
【裁判全文】
最高法院刑事判決            九十九年度台上字第一０六九號
上  訴  人  甲○○
上列上訴人因違反廢棄物清理法案件，不服台灣高等法院台南分
院中華民國九十七年二月二十六日第二審判決（九十六年度上訴
字第一二四一號，起訴案號：台灣嘉義地方法院檢察署九十五年
度偵字第六五六七號），提起上訴，本院判決如下：
    主  文
原判決撤銷，發回台灣高等法院台南分院。
    理  由
本件原判決撤銷第一審關於上訴人甲○○部分之科刑判決，改判
仍論上訴人以共同未依規定領有廢棄物清除許可文件，從事廢棄
物清除罪，累犯，處有期徒刑壹年貳月，並依中華民國九十六年
罪犯減刑條例之規定，減為有期徒刑柒月。固非無見。
惟按：客觀上為法院認定事實及適用法律基礎之證據，雖已調查
而其內容尚未明瞭者，即與未經調查無異，如遽行判決，仍屬應
於審判期日調查之證據而未予調查之違法。又廢棄物清理法第四
十一條第一項前段「從事廢棄物清除、處理業務者，應向直轄市
、縣（市）主管機關或中央主管機關委託之機關申請核發公民營
廢棄物清理處理機構許可文件後，始得受託清除、處理廢棄物業
務」之規定，係對從事廢棄物清除、處理業務者為廢棄物清除、
處理業務之規範。如未依上開規定申請核發許可文件而從事廢棄
物清理、處理等「業務」或已申領核發許可文件之業者，未依許
可文件內容為貯存、清除、處理廢棄物者，始應依同法第四十六
條第四款規定加以處罰。又刑法上所謂業務，係指個人基於其社
會地位反覆繼續所執行之事務，包括主要業務及其附隨之準備工
作與輔助事務在內。此項附隨之事務，並非漫無限制，必須與其
主要業務有直接、密切之關係者，始可包含在業務概念中，而認
其屬業務之範圍。本件依原判決事實欄所載，上訴人係以新台幣
五千元之代價，僱用共同正犯李文寶（經第一審判處罪刑確定）
駕駛車牌號碼346-HK號特種營業大貨車（登記車主為大盟交通事
業股份有限公司），自位在台中縣大里市○○路六四八號舊屋拆
除工地，將該工地拆除舊屋所生、混雜有廢棄磚塊、廢棄木板及
廢棄壁紙等建築廢棄物（總重約十五公噸；起訴書誤載為七點五
噸）載運至上訴人所管理位於嘉義縣新港鄉○○段五十至五十三
地號土地上傾倒，而從事一般事業廢棄物之清除等情，並未認定
上訴人與李文寶係從事清除、處理廢棄物業務者，乃原判決竟逕
依上開第四十六條第四款之規定，論處上訴人以未依廢棄物清理
法第四十一條第一項規定，領有廢棄物清除許可文件，從事廢棄
物清除罪刑，已有未合。究竟實情如何？上訴人有無從事受託清
除、處理廢棄物之業務？原審未詳加調查、釐清，即逕行判決，
自有調查未盡之違法。上訴意旨指摘原判決違背法令，尚非全無
理由，應認有發回更審之原因。又依原判決所援引共同正犯李文
寶第一審所供：上訴人說大里的業主把建築物拆下來的那些磚塊
拜託其處理，上訴人就請伊把這些東西載送到上訴人的土地，上
訴人表示其土地被水淹，所以要填等語（見第一審卷第一０一頁
）。如果無訛，則上訴人縱不成立上開罪名，然其所為是否構成
同法第四十六條第三款未經主管機關許可，提供土地回填廢棄物
罪責？是否在同一起訴事實內而得變更起訴法條加以審理？案經
發回，自應一併究明。
據上論結，應依刑事訴訟法第三百九十七條、第四百零一條，判
決如主文。
中    華    民    國  九十九  年    二    月  二十五  日
                      最高法院刑事第九庭
                          審判長法官  邵  燕  玲
                                法官  李  伯  道
                                法官  孫  增  同
                                法官  李  英  勇
                                法官  施  俊  堯
本件正本證明與原本無異
                                      書  記  官
中    華    民    國  九十九  年    三    月    四    日
                                                     ｍ

司法院資訊處製作；財團法人民間司法改革基金會備份。
